臺灣高等法院刑事判決　　　　　　　　　　　　　九十一年度上易字第一六五七號
　　上　訴　人
　　即　被　告　甲○○
右上訴人因詐欺案件，不服臺灣宜蘭地方法院九十一年度易字第一一五號，中華民國
九十一年五月七日第一審判決（起訴案號：臺灣宜蘭地方法院檢察署九十一年度偵緝
字第三十三號）提起上訴，本院判決如左：
    主  文
上訴駁回。
    事  實
一、甲○○與乙○○係朋友，而乙○○之女婿謝如松於宜蘭縣蘇澳鎮○○路一百二十
    八號開設「謝如松診所」，因全民健保給付事項之問題，而為中央健康保險局（
    以下簡稱：中央健保局）裁罰並移送臺灣宜蘭地方法院檢察署偵辦。甲○○知悉
    此事後，明知其不知情之姨丈陳武雄未在中央健康保險局任職，竟基於意圖為自
    己不法所有之概括犯意，於民國九十年八、九月間某日（確實時間不詳），向乙
    ○○佯稱陳武雄在中央健保局擔任稽核室主任，可代為處理全民健保給付所發生
    之問題，惟需支付活動費新台幣（以下同）三十五萬元等語，以此方式施用詐術
    ，致使乙○○不疑有他而陷於錯誤，並於九十年九月二十六日，在其位於宜蘭縣
    蘇澳鎮○○路一百二十八號住處交付三十五萬元予甲○○。嗣於同年月二十九日
    ，甲○○復對乙○○佯稱將北上處理該事，而另需車馬費三萬元，乙○○亦不疑
    有他，再度陷於錯誤而在上址交付甲○○三萬元。迨同年十月初，乙○○向中央
    健保局查詢該局稽查室並無陳武雄之人後，方知受騙，即要求甲○○返還三十八
    萬元，甲○○見事跡敗露，始開立到期日為九十年十月三十日、面額為三十八萬
    元之商業本票交付乙○○，然屆期甲○○並未如數支付該筆款項。
二、案經乙○○訴由臺灣宜蘭地方法院檢察署檢察官偵查起訴。
    理  由
一、訊據被告甲○○固不否認先後自告訴人乙○○處收受三十五萬元及三萬元之款項
    ，惟矢口否認有何詐欺犯行，辯稱：伊係於九十年九月二十六日發票日前約一星
    期內某日向告訴人借款三十五萬元，經三、四天後再借三萬元，該二筆款項係因
    伊欲與人合夥經營漁船而商借，且係告訴人自願借給伊的，伊在借款之後才對告
    訴人說姨丈與中央健保局的人很熟，可代為處理健保費的事，伊當時誤會陳武雄
    在健保局任職，並不知道陳武雄已至大陸地區開設塑膠工廠；伊本來有開立借據
    給被告，但因開立本票後已將借據撕毀，告訴人係因為伊沒有能力還錢才認為伊
    詐欺云云。
二、惟查右揭事實，業據告訴人乙○○於偵查、原審審理中指訴綦詳，並有被告所開
    立之供作擔保之面額三十八萬元本票一紙附卷可稽。而經原審詢問中央健保局及
    其台北分局是否有陳武雄一員於九十年九月間任職稽核室主任，該局均答稱其稽
    核室主任於九十年九月間為劉侶剛，未有陳武雄一員任職，此有原審九十一年三
    月二十日上午九時十分及九時十五分之電話記錄各一紙附卷可參。被告於本院審
    理中雖翻異前詞，改稱未曾向被告稱其姨丈陳武雄係中央健保局稽核室主任一事
    ，然查證人即案發後曾搭載被告與告訴人之計程車司機劉福龍於偵查中證稱：當
    天告訴人夫妻搭我的車到被告家，將被告載至漁港路住處，我在車上有聽到告訴
    人夫妻罵被告騙他們三十八萬元要如何解決，被告稱沒錢，告訴人則要求他寫本
    票，否則事情不能解決，被告就在漁港路寫本票等語（偵查卷九十年十一月十五
    日訊問筆錄），於原審調查中亦結證稱：我在車上有聽到他們說有關健保局的事
    情，並聽到告訴人說被告騙他說要處理健保局的事，被告都沒有說話，也有聽到
    被告說要開票還給告訴人，其他的我都不知道等語（原審九十一年四月十一日訊
    問筆錄），查證人劉福隆與被告宿無冤隙，而告訴人與被告亦係多年朋友，此均
    為被告所不否認，是前開二人應無設詞誣陷被告之理，堪信告訴人所指稱被告以
    其姨丈任職中央健保局之事，訛稱可為其解決女婿有關健保費之問題而使告訴人
    前後共交付三十八萬元一節應與事實相符。又告訴人乙○○於本院審理時雖稱：
    三十五萬元的部分是被告向伊借來造漁船，惟伊去查並被告沒有在造漁船，後來
    被告又跟伊拿三萬說要去活動陳武雄的，要解決健保局的問題等語。惟經本院詢
    以何以以前曾說拿給被告的三十五萬元係為活動用時，告訴人又稱：「他當初跟
    我拿三十五萬的時候就有說是要找陳武雄幫忙，要我先借錢給他。後來又跟我拿
    三萬」等語（本院九十一年七月五日訊問筆錄）。足見被告在向告訴人取款之前
    確係向告訴人佯稱陳武雄在中央健保局擔任稽核室主任，可代為處理告訴人乙○
    ○之女婿謝如松全民健保給付所發生之問題，惟需支付活動費為藉口而取款，至
    於被告另又稱要造船云云，惟查被告事後並未實際造船，此經告訴人乙○○指訴
    明確，並為被告所不爭，顯見被告上開開具借據給告訴人及向告訴人聲稱借錢係
    供造船之用云云，無非係在行騙過程中為取得乙○○之信任所添加之詐詞。查告
    訴人雖與被告熟識多年，然如非被告告知其姨丈陳武雄在中央健保局任職，告訴
    人何以得知案外人陳武雄或可為其女婿代為處理健保費之問題？且倘被告係告訴
    人自願貸與款項之後始告知陳武雄任職中央健保局之事，則告訴人又何以於計程
    車上質問被告有關健保費詐騙款項之事？是被告所辯，顯係飾卸之詞，不足採信
    。本件事證已臻明確，被告犯行堪以認定。
三、核被告甲○○所為，係犯刑法第三百三十九條第一項之詐欺取財罪。被告先後二
    次以詐術使告訴人交付三十五萬元及三萬元之行為，時間密接，構成要件相同，
    ，顯係出於概括犯意為之，為連續犯，應依刑法第五十六條之規定論處，並加重
    其刑。
四、原審認被告罪證明確，援引刑法第五十六條、第三百三十九條第一項，罰金罰鍰
    提高標準條例第一條前段之規定，並審酌被告與告訴人相交多年，竟利用告訴人
    困擾徬徨之際向其詐取現款，及其犯罪之動機、目的、手段、品性、生活狀況、
    智識程度、所詐得之數額、犯罪所生之損害及犯罪後否認犯行等一切情狀，量處
    有期徒刑八月。原審認事用法，並無不合，量刑亦屬妥適，被告提起上訴，猶執
    陳詞否認犯罪，其上訴核無理由，應予駁回。
據上論斷，應依刑事訴訟法第三百六十八條，判決如主文。
本案經檢察官郭弘佑到庭執行職務。
中      華      民      國    九十一    年      七      月    二十五    日
                              臺灣高等法院刑事第十七庭
                                  審判長法  官  陳  正  雄
                                        法  官  許  宗  和
                                        法  官  許  錦  印
右正本證明與原本無異。
不得上訴。
                                        書記官  楊  妙  恩
中      華      民      國     九十一   年      七      月    二十九    日
附錄：本案論罪科刑法條全文
刑法第三百三十九條
意圖為自己或第三人不法之所有，以詐術使人將本人或第三人之物交付者，處五年以
下有期徒刑、拘役或科或併科一千元以下罰金。
以前項方法得財產上不法之利益或使第三人得之者，亦同。
前二項之未遂犯罰之。
